臺灣臺北地方法院交通事件裁定　　　　100年度交聲字第825號
異　議　人
即受處分人 李寬正
上列異議人即受處分人因違反道路交通管理處罰條例案件，對於
臺北市交通事件裁決所民國一００年五月九日所為之處分（原處
分案號：北市裁罰字第裁二二－Ｚ00000000），聲明異
議，本院裁定如下：
    主  文
異議駁回。
    理  由
一、按汽車在行駛途中，不得驟然或任意變換車道，如欲超越前
    車或變換車道時，應先顯示方向燈告知前後車輛，並保持安
    全距離及間隔，方得超越或變換車道，高速公路及快速公路
    交通管制規則第十一條定有明文；又按汽車駕駛人未依規定
    變換車道，處新臺幣（以下同）三千元以上六千元以下罰鍰
    ，並記違規點數一點，道路交通管理處罰條例第三十三條第
    一項第四款及第六十三條一項亦定有明文。
二、本件異議人即受處分人李寬正於民國一００年三月十六日十
    八時四十分許，駕駛車牌號碼二Ｄ－六二二五號自用小客車
    ，行經國道一號高速公路北向三十點四至二十九點三公里處
    ，連續三次以上變換車道未依規定使用方向燈，經內政部警
    政署國道公路警察局第一警察隊汐止分隊員警蔡博任攔停稽
    查，並以受處分人有違反道路交通管理處罰條例第三十三條
    第一項第四款之違規行為製單舉發，受處分人於應到案日期
    （即一００年三月三十一日）前到案陳述意見，經原處分機
    關函請舉發單位調查結果，仍認本件違規事實明確，於一０
    ０年五月九日，依道路交通管理處罰條例第三十三條第一項
    第四款、第六十三條第一項第一款（原處分書漏載第一款）
    之規定，裁處受處分人罰鍰三千元，並記違規點數一點。
三、本件受處分人於本院調查時固承認其有於上開時間，駕駛上
    開車號自用小客車行經上開地點而為警攔停舉發之事實，惟
    否認有何違反道路交通管理處罰條例之行為，辯稱：當天我
    駕車由桃園回臺北途中有變換車道，但是我認為我變換車道
    時確實有打方向燈，現代乃科學辦案，警員舉發應拿出照片
    或行車紀錄器等證據證明，豈可因警員目賭即認定違規事實
    逕行開單云云。
四、經查：
  (一)受處分人於前揭時間，駕駛前揭車輛行駛在前揭高速公路，
    未依規定變換車道之行為並為警攔停掣單舉發等情，業據證
    人即開單告發受處分人之員警蔡博任於本院一００年六月三
    日訊問時結證屬實，證人蔡博任證稱：一００年三月十六日
    十八時四十分時，我在國道一號公路三十點四至二十九點三
    公里處執行巡邏勤務，當時剛好是下班時間，高速公路車多
    ，我跟員警劉松柏一起執勤，該路段為四線道，我們從國道
    一號公路三十點四公里處看到受處分人駕駛的車輛第一次變
    換車道沒有打方向燈後，就一直尾隨該車，受處分人駕車在
    外側車道、中外、中內這三個車道一直連續變換車道，到國
    道一號公路二十九點三公里處，受處分人已經三度變換車道
    沒有打方向燈，我們就開到他車子的旁邊，開警示燈，示意
    他停到旁邊去，我們先詢問受處分人方向燈有無損壞，他說
    沒有，並開啟故障燈，經察看發現方向燈沒有損壞，就告知
    受處分人，依規定要舉發等語明確（本院卷第二十、二一頁
    參照），復參以舉發違反道路交通管理事件通知單上確實載
    有「經檢視方向燈未損壞」等語無訛，足認證人所為上開證
    述應屬真實，是受處分人於前開時間、地點，有行駛高速公
    路未依規定變換車道之交通違規行為，堪予認定。
  (二)受處分人雖以舉發員警未能提出相片、行車紀錄器等直接證
    據，應為有利於受處分人之認定云云抗辯。惟查，證人蔡博
    任於本院調查時證稱：受處分人要求出示相片，那時候突然
    的狀況，所以我們沒有錄影，因為法條沒有規定沒有顯示方
    向燈幾次才攔停，我們通常會有一個寬容值，就是三次才舉
    發等語綦詳，則本件交通違規行為係屬於高速公路行進中之
    違規行為，受處分人未依規定變換車道乃動態行為，本件值
    勤員警於舉發當時，基於行車及人身安全之考量，客觀事實
    上實難即時以照相或錄影方式採證。又員警執行交通勤務，
    依法並未要求就任何違規事項均必須錄影或拍照存證，蓋因
    此等違規情事均發生於剎那間，若要求值勤警員或舉發機關
    皆須經緊急錄影或拍照後以此為證，未免與執行勤務之實況
    相悖，並難以實行。況證人蔡博任係一路尾隨於受處分人所
    駕車輛後，見受處分人連續三次變換車道未打方向燈後，始
    予攔停舉發之情，業據證人蔡博任證述明確，已如前述，益
    徵本件舉發違規之過程應無誤認之可能，復該等違規事實由
    人之感官即可判定，非必以科學儀器始能偵測得知，自難以
    本件無拍照或攝影等其他證據，即遽認證人所言為不可信。
    從而，本件受處分人既未就執勤員警之舉發有誤提出相關證
    據以供調查，本院經查亦無任何證據足資證明執勤員警有捏
    造事實違法取締之情事，則執勤員警本其維護交通秩序、安
    全職責所為之舉發，自應受到合法、正確之推定，受處分人
    雖以前開情詞置辯，尚難認其辯解為可採。是本件受處分人
    之違規行為堪予認定。
五、綜上所述，受處分人確有於前揭時間，駕駛前揭車輛行駛於
    高速公路未依規定變換車道之行為，自屬違反道路交通管理
    處罰條例第三十三條第一項第四款之規定，而受處分人於舉
    發通知單上所載應到案日期前向原處分機關提出申訴，原處
    分機關乃依道路交通管理處罰條例第三十三條第一項第四款
    、第六十三條第一項第一款、違反道路交通管理事件統一裁
    罰基準及處理細則第四十四條第一項暨違反道路交通管理事
    件統一裁罰基準表之規定，裁處受處分人三千元罰鍰，並記
    違規點數一點，核無違誤，本件聲明異議為無理由，應予駁
    回。
據上論斷，應依道路交通事件處理辦法第十八條，裁定如主文。
中    華    民    國   100    年    8     月    10    日
                  交通法庭      法  官  林怡秀
以上正本證明與原本無異。
如不服本裁定，應於送達後五日內，向本院提出抗告狀。
                                書記官  高心羽
中    華    民    國   100    年    8     月    10    日